【裁判字號】    92,交抗,156
【裁判日期】    920828
【裁判案由】    聲明異議
【裁判全文】
臺灣高等法院臺南分院刑事裁定              九十二年度交抗字第一五六號    Ｇ
      抗  告  人
      即受處分人  甲  ○  ○
右列抗告人因違反道路交通管理處罰條例案件，不服臺灣臺南地方法院中華民國九十
二年七月十八日所為裁定（九十二年度交聲字第三七號）提起抗告，本院裁定如左
：
      主      文
抗告駁回。
      理      由
一、抗告意旨略以：原裁定採信警員之證言，惟員警每月每人須開一定數量之罰單交
    差，一有可乘之機難保不予栽贓，且原裁定以員警到庭具結作證係以刑事責任擔
    保其證言之真實性即可採信，難道沒有測謊機制？又以行政處分具公信力推定為
    真正，許多公務員瀆職被判刑，難道皆可推定真正，又九十一年九月一日修正後
    道路交通管理處罰條例第七條之二及高速公路交通管制規則第二十六條規定，欲
    規範者係偶發交通事件，不及攔阻開單情形，然國道高速公路警察，每日勤務即
    是查緝國道交通違規事件，裝備各種三角架、測速照相機、雷射觀測機等裝備，
    常令駕駛人傻眼之狀況下，區區一台攝錄機之裝備，隨身攜帶以查緝不法，不難
    謂不可能。是故，原審認為如一切行政行為均需預留證據以證明其為真實，則國
    家行政勢必窒礙難行，對之於國道交通警察，應屬必須有合理之差別待遇，亦即
    證據證明真實度，應可強力要求，而準用刑事訴訟法之嚴格證明程度，否則，人
    民隨時均可因員警拼業績而遭受罰鍰損失之可能，爰依法提起本件抗告，請求撤
    銷原裁定及原處分機關之處分云云。
二、按車輛行駛高速公路同向二車道路段，除為超越同一車道之前車時得暫時利用內
    側車道超越前車外，大型車不得行駛內側車道，高速公路交通管制規則第八條第
    一項第一款定有明文。又汽車行駛高速公路，而不遵管制之規定者，處汽車駕駛
    人新臺幣三千元以上六千元以下罰鍰，並記違規點數一點，道路交通管理處罰條
    例第三十三條第一項及第六十三條第一項第一款亦分別規定甚明。
三、經查：
（一）抗告人即受處分人甲○○於民國（下同）九十二年五月四日下午四時四十分許
      ，駕駛車牌號碼ＺＺ─八三二號營業遊覽大客車，行經同向二車道路段之國道
      一號高速公路北向三一０公里處時，將其所駕駛之營業遊覽大客車變換車道駛
      入內側車道，並沿內側車道行駛至北向三０六公里處等事實，有內政部警政署
      國道公路警察局公警局交字第Ｚ00000000號舉發違反道路交通管理事
      件通知單及內政部警政署國道公路警察局第五警察隊九十二年五月二十日公警
      國五交訴字第０九二００一二五０號函各一紙附原審卷可稽，抗告人並不否認
      有於上揭時地將其所駕駛之營業遊覽大客車變換車道駛入內側車道之事實。而
      證人即當日舉發本違規事件之內政部警政署國道公路警察局第五警察隊警員胡
      嘉嘉，於原審法院調查時，到庭結證稱渠於國道一號高速公路北向三一０公里
      四百公尺處執行巡邏勤務，發現抗告人大客車自外線車道變入內線車道行駛，
      所以在同一車道內間隔兩部小客車後尾隨其車，尾隨他到三０六公里處，發現
      抗告人仍在內線行駛才攔下舉發、尾隨過程該大客車在三０七至三０八公里處
      有空檔可變換至外側車道等語（參見原審九十二年七月十日訊問筆錄），警員
      胡嘉嘉尾隨觀察抗告人之車輛一段期間後，始加以攔檢，衡情應無誤判之可能
      ，故證人之前開證述內容，以及其所紀錄舉發之本件違規事實，核無不可採信
      之處。抗告人有右述之違規駕駛行為，堪可認定。
（二）抗告人於原審法院訊問時，就其當時行駛內側車道之距離、超越外側車道之車
      輛數均聲稱不知情，並坦承證人即警員胡嘉嘉所言之路程中渠一直在內線超車
      ，但並沒有注意公里數等語（參原審九十二年七月十日訊問筆錄），於訊問後
      始復具狀表示並無沿途行駛內側車道云云，前後所述不一，尚非可採，且汽車
      超車時，前行車連貫二輛以上者，不得超車，道路交通安全規則第一百零一條
      第二款規定甚明，故駕駛人於超車前，本應依照前述道路交通安全規則之規定
      ，觀察前方車輛是否有連貫兩輛以上之情形，以判斷其於超越前方一部車後，
      可否順利駛入原行路線，抗告人自承其係經驗豐富之職業駕駛人，其所駕駛之
      營業遊覽大客車，復係駕駛座甚高之大型車輛，本可輕易發現前方之車輛及行
      駛狀況，而不得貿然超越前方車輛並進入內側車道行駛，然抗告人僅因外線車
      道於交流道匯入車輛速度較慢、回堵較長，即貿然將車駛入內側車道而欲超越
      前方連貫車輛，顯見其所為乃係違規之超車行為屬實。
（三）按執勤之公路警察，發現汽車駕駛人不依規定變換車道，當場不能或不宜攔截
      掣單舉發者，得逕行舉發，高速公路交通管制規則第二十六條第二項第二款定
      有明文，乃因保全證據不易及避免發生交通事故，以達成維護交通秩序及公共
      安全之行政目的而設，非謂所有之交通違規行為均需預留證據始能加以舉發，
      若有明顯之跡證足以認定行為人確有違規事實，尚非不能據以裁罰，以達上揭
      行政管制目的。本件抗告人確有違規超車之行為，已如上所述，則原處分機關
      據以處分，尚無違誤。
四、綜上所述，原審以抗告人確有前開違規之事實，認原處分機關依道路交通管理處
    罰條例第三十三條第一項及第六十三條第一項第一款等規定，參酌違反道路交通
    管理事件統一裁罰基準表，裁處抗告人罰鍰新臺幣三千元，並記違規點數一點，
    並無不合，而駁回抗告人在原審之異議。本院經核原裁定，認事用法，俱無不合
    ，且證人於法院具結作證，係以刑事責任擔保其證言之真實性，另公務員依法所
    作之行政處分本受有效之推定，在未有明確之證據證明證人所言或行政處分係虛
    偽時，自可採為認定事實之證據，抗告意旨徒憑己意推測員警之證言可能虛偽，
    並未指出任何明確之事證以供調查，尚非可採，抗告人之違規行為已有合理事證
    足堪認定，其要求對員警測謊及提出照相等證物云云，尚非必要，本件抗告為無
    理由，應予駁回。
據上論斷，爰依道路交通案件處理辦法第二十六條，刑事訴訟法第四百十二條，裁定
如主文。
中    華    民    國      九十二      年      八      月      二十八    日
                                  臺灣高等法院臺南分院刑事第二庭
                                      審判長法官  黃    崑    宗
                                            法官  莊    俊    華
                                            法官  林    勝    木
右正本證明與原本無異。
不得再抗告。
                                      法院書記官  吳    秋    賢
中    華    民    國      九十二      年      八      月      二十九    日


司法院資訊處製作；財團法人民間司法改革基金會備份。
